臺灣高等法院高雄分院民事判決
111年度上易字第4號
上  訴  人  黃耀嶔  
上  訴  人  江奕賢  
上  一  人
訴訟代理人  許龍升律師
複  代理人  林清堯律師
上列當事人間請求侵權行為損害賠償事件，上訴人對於民國110
年10月8日臺灣屏東地方法院109年度訴字第332號第一審判決提
起上訴，本院於111年4月6日言詞辯論終結，判決如下：
    主      文
原判決除確定部分外，關於駁回乙○○後開第二項之訴部分，及訴
訟費用之裁判，均廢棄。
甲○○應再給付乙○○新臺幣貳拾萬元及自民國一Ο九年六月十三日
起至清償日止，按週年利率百分之五計算之利息。
乙○○其餘上訴駁回。
甲○○之上訴駁回。
第一（確定部分除外）、二審訴訟費用，由甲○○負擔百分之六十
，其餘由乙○○負擔。
    事實及理由
一、上訴人乙○○主張：伊與訴外人陳怡君為夫妻，甲○○明知陳怡
    君為有配偶之人，竟自民國107年4 月起至108年2月期間，
    與陳怡君多次同車單獨外出，且發生數次性行為，甚至懷孕
    。又甲○○於108年2月25日生日當天，與陳怡君趁陳怡君友人
    不在，先後進入該友人向陳怡君家人承租之萬榮街租屋處（
    下稱萬榮街租屋處），單獨相處1.5小時慶生。甲○○復於108
     年3 月1日深夜，藉口受訴外人江慧文之託欲向陳怡君拿取
    衣物，而至「初見恆美Villa」民宿與陳怡君深夜幽會。甲○
    ○上開行為均已逾越男女間之正常交往，侵害上訴人配偶權
    情節重大，造成乙○○受有精神上痛苦甚鉅，爰依民法第184 
    條第1 項前段、第195 條第1 項前段及第3項之規定，請求
    甲○○賠償精神慰撫金新臺幣（下同）100萬元，並聲明：㈠甲
    ○○應給付乙○○100萬元，及自起訴狀繕本送達翌日起至清償
    日止，按週年利率百分之5計算之利息；㈡願供擔保，請准宣
    告假執行。
二、甲○○則以：伊與陳怡君因工程而認識，平日僅止於房屋建築
    之業務往來，未與陳怡君有何性行為，更未使其懷孕。另伊
    並未與陳怡君於108 年2 月25日下午在萬榮街租屋處獨處1.
    5小時；另伊雖曾於108年3月1日夜間至「初見恆美Villa 」
    ，惟係受江慧文之託，向陳怡君拿取衣物，且並未進入獨棟
    之Villa內與陳怡君幽會，伊與陳怡君並無乙○○所指逾越男
    女間之正常交往關係等語，資為抗辯。
三、原審依乙○○所請為其一部勝訴之判決，即判命甲○○應給付乙
    ○○10萬元及自起訴狀繕本送達之翌日即109年6月13日起至清
    償日止，按週年利率百分之5計算之利息，並職權為假執行
    及附條件免假執行之宣告。兩造均上訴，乙○○上訴聲明：㈠
    原判決不利於乙○○之部分廢棄。㈡上開廢棄部分，甲○○應再
    給付40萬元之本息；甲○○聲明：㈠原判決不利於甲○○之部分
    廢棄。㈡乙○○在第一審之訴駁回。兩造並皆答辯聲明：請求
    駁回另造之上訴。（其餘未上訴部分已確定，非屬本院審理
    範圍，下不贅述）。
四、兩造不爭執事項(本院卷第100-101頁)：
  ㈠乙○○與陳怡君於99年10月10日結婚，婚後育有2名未成年子女
    。嗣陳怡君於108年10月2日訴請裁判離婚，經原審法院於11
    0 年4 月28日以109 年度婚字第2 號判決駁回其訴，經陳怡
    君上訴後，由本院以110 年度家上字第45號判決原判決廢棄
    ，准陳怡君與乙○○離婚（下稱另案），嗣經最高法院裁定駁
    回乙○○之上訴而確定。
  ㈡108 年2 月25日陳怡君曾至萬榮街租屋處，該屋為訴外人陳
    怡君之家人所有，但非陳怡君或甲○○平日住處。
  ㈢甲○○曾於108 年3 月1 日凌晨1時30分左右至「初見恆美Vill
    a」園區，並進入到獨棟之Villa門口。
  ㈣陳怡君之母親及胞弟曾共同署名書寫書信予陳怡君，書信上
    載：「我不是說小江不好，但他的心態可議 ①你是已婚者②
    有兩個小孩了③妳年紀還大他四歲④他怎麼可以不負責，不戴
    套讓妳懷孕，他不知道會被告通姦嗎？」等語。
  ㈤乙○○於原審109 年7 月10日言詞辯論期日陳稱陳怡君沒有懷
    孕。 
五、甲○○有無有無不法侵害乙○○基於配偶關係之身分法益而情節
    重大部分：
　㈠按因故意或過失，不法侵害他人之權利者，負損害賠償責任
    。故意以背於善良風俗之方法，加損害於他人者亦同；又不
    法侵害他人之身體、健康、名譽、自由、信用、隱私、貞操
    ，或不法侵害其他人格法益而情節重大者，被害人雖非財產
    上之損害，亦得請求賠償相當之金額。前二項規定，於不法
    侵害他人基於父、母、子、女或配偶關係之身分法益而情節
    重大者，準用之，民法第184 條第1 項、第195 條第1 、3
    項定有明文。又婚姻係以夫妻之共同生活為其目的，配偶應
    互相協力保持其共同生活之圓滿安全及幸福，而夫妻互守誠
    實，係為確保其共同生活之圓滿安全及幸福之必要條件，故
    應解為配偶因婚姻契約而互負誠實之義務，配偶之一方行為
    不誠實，破壞共同生活之圓滿安全及幸福者，即為違反因婚
    姻契約之義務而侵害他方之權利。是侵害配偶權之行為，並
    不以通姦或相姦行為為限，倘夫妻任一方與他人間存有逾越
    結交普通朋友等一般社交行為之不正常往來，其行為已逾社
    會一般通念所能容忍之範圍，已達破壞婚姻共同生活之圓滿
    安全及幸福之程度情節重大，即足當之。 
　㈡甲○○與陳怡君有無自107年4月間起多次發生性行為，並曾致
    陳怡君懷孕：
　⒈乙○○主張：甲○○與陳怡君自107年4月間起發生多次性行為等
    語，並引甲○○（Yam）與陳怡君之Line對話記錄（見本院卷㈠
    第21-29、163-325、331-445頁，臺灣高雄地方檢察署108年
    度字第20042號偵卷【下稱刑案偵卷】第265-331頁，下統稱
    系爭對話紀錄）及提出上訴人母親及胞弟共同署名書寫予上
    訴人之書信（見另案原審卷第58頁）為證，甲○○則否認為其
    對話紀錄，並辯稱：依乙○○所述，其係侵入陳怡君手機取得
    資料上開對話紀錄，依法不能以侵害他人隱私方式取證等語
    （見本院卷97-98頁）。查，
　⑴按民事訴訟之目的旨在解決紛爭，維持私法秩序之和平及確
    認並實現當事人間實體上之權利義務，為達此目的，有賴發
    現真實，與促進訴訟。惟為發現真實所採行之手段，仍應受
    諸如誠信原則、正當程序、憲法權利保障及預防理論等法理
    制約。又民事訴訟之目的與刑事訴訟之目的不同，民事訴訟
    法並未如刑事訴訟法對證據能力設有規定，就違法收集之證
    據，在民事訴訟法上究竟有無證據能力？尚乏明文規範，自
    應權衡民事訴訟之目的及上述法理，從發現真實與促進訴訟
    之必要性、違法取得證據所侵害法益之輕重、及防止誘發違
    法收集證據之利益（即預防理論）等加以衡量，非可一概否
    認其證據能力（最高法院 104 年度台上字第1455 號民事判
    決意旨參照）。又衡諸一般社會現況，妨害他人婚姻權益之
    行為，常以隱秘方式為之，並因隱私權受保護之故，被害人
    舉證極為不利，當行為人之隱私權與被害人之訴訟權發生衝
    突時，兩者應為一定程度之調整，以侵害隱私權之方式取得
    之證據是否予以排除，應視證據之取得是否符合比例原則而
    定，如證據之取得方式非以強暴或脅迫等方式為之，審理對
    象亦僅限於夫妻雙方，兼或及於與之為相姦行為之第三人，
    就保護之法益與取得之手段間，尚不違反比例原則，應認其
    具有證據能力。
　⑵查黄耀嶔所援引之系爭對話紀錄，甲○○雖否認為其與陳怡君
    間所為，惟陳怡君於另案並未否認刑案偵卷之Line對話照片
    係自其手機截圖而來，且參以其對話之對象代號「Yam」，
    在Line所使用之大頭貼照片，與甲○○在臉書上所張貼之個人
    照片（見刑案偵卷第275 頁）完全相同，系爭對話部分內容
    亦渉及陳怡君與甲○○之工作相關事宜（見本院卷㈠第163-169
    頁），可認上開內容確為甲○○與陳怡君間之對話。乙○○固自
    承系爭對話紀錄係其私自翻拍或下載陳怡君手機內Line對話
    取得，惟審酌乙○○與陳怡君原係夫妻，應為密切之生活共同
    體，權衡陳怡君對隱私期待與彼等之家庭圓滿期待權、配偶
    身分法益及為實現其權益之證明義務間之衝突，並參酌系爭
    對話紀錄之內容涉及侵害乙○○之配偶身分權益，若不即時查
    閱存取，於訴訟上有難以舉證之虞，前揭行為乃乙○○出於防
    衛權益所必須，且觀之系爭對話紀錄內容，亦係陳怡君與甲
    ○○間出於自由意志為之，並無違反意志而扭曲真實之疑義，
    亦無證據顯示乙○○使用暴力手段或妨害陳怡君之行動自由等
    較嚴重侵害基本人權取證之情事，難認系爭對話紀錄證據之
    取得違反比例原則，自無證據排除法則之援用。甲○○此部分
    之抗辯，為無可採。　
　⒉綜觀系爭對話紀錄，甲○○與陳怡君多次互為表示：「Yam(下
    稱甲○○）：想抱你」、「甲○○：我愛你」、「陳怡君：如果
    你沒有那麼好，就不會愛的那麼熱情又濃烈」、「甲○○：我
    愛你」、「甲○○：愛你」、「甲○○：老婆」、「陳怡君：你
    問我愛你什麼～～嗯，你的真誠，細心，愛我的心，相信這個
    人會對我好，會愛我，會疼我，會照顧我」、「甲○○：就是
    不能太快要享受在你體內」、「陳怡君：不用這樣啦」、「
    甲○○：我要你跟我一樣我喜歡」、「陳怡君：只要是你，都
    是舒服的」、「甲○○：我喜歡在你體內停留」、「甲○○：因
    為阿我想要你舒服，所以啊，我會忍著就是不能太快要享受
    在你體內」、「甲○○：真的賴上你黏著你你好美喔！親愛的
    」、「陳怡君：你把你的性福給我了只好睡了」、「甲○○：
    你是我的女人而且你一定要嫁給我啊」、「甲○○：謝謝你愛
    我、我好愛你、親愛的」、陳怡君「這個結果也很奇怪，我
    不愛你，我不接受你，但是我們脫光上床，還搞的懷孕」、
    「陳怡君：你還不只搞一次」、「甲○○：嗯!」及相應之貼
    圖等語（見107年5月9日及同年月13日之對話，刑案偵卷第2
    65、269、273、277、281、285-287、306-307頁、本院卷㈠
    第255頁）。佐以陳怡君之母親及胞弟曾共同署名書寫書信
    予陳怡君，書信記載：「我不是說小江不好，但他的心態可
    議①你是已婚者②有兩個小孩了③妳年紀還大他四歲④他怎麼可
    以不負責，不戴套讓妳懷孕，他不知道會被告通姦嗎？」等
    語，雖乙○○不能證明陳怡君曾有書信所述懷孕之事（詳見下
    述），然對照陳怡君與甲○○之上開對話內容互核以觀，該書
    信內容非全然不實，而仍得作為本件認定事實之佐證。依上
    ，足認自107年5月間起，甲○○雖知悉陳怡君為有配偶之人，
    然未思迴避及注意交往間之分際，二人間互生情愫，且大方
    示愛如同熱戀中之情侶，並有至少2次之合意性交之行為。
    至乙○○以陳怡君曾至杏林婦嬰藥局購買事後避孕藥，主張甲
    ○○與陳怡君其中一次合意性交行為發生在107年5月7日為云
    云（見本院卷㈠第100頁），惟陳怡君在杏林婦嬰藥局107年5
    月7日至同年月31日所有購買及退換貨紀錄中，亦未見乙○○
    指稱之事後避孕藥一節，有杏林婦嬰藥局111年3月14日函及
    所附陳怡君於上開期間購買及退換貨紀錄1份附卷可憑（見
    本院卷㈠第493-495頁），是乙○○上開具體日期之主張，尚難
    遽以採認。
　⒊乙○○另主張陳怡君因與甲○○交往而曾懷孕乙節，雖據提出前
    開陳怡君之母親及胞弟曾共同署名書寫予陳怡君之書信為證
    ，惟陳怡君之母莊素卿於偵查中證述：乙○○跟伊說陳怡君外
    遇且懷孕，伊沒有想到他說的是真是假，故寫一張給陳怡君
    ，還請伊兒幫忙簽名，伊拿給陳怡君後，陳怡君跟伊說為何
    相信外人而不相信女兒，她說她沒有做這件事等語（見刑案
    偵卷第213頁），另乙○○亦於原審自陳：（問：確實有懷孕
    嗎？）沒有等語（見原審卷第101頁），並於本院審理中陳
    稱：懷孕的事是陳怡君與甲○○誤導伊與莊素卿等語（見本院
    卷第99頁），則甲○○與陳怡君系爭對話內容中雖曾提及「還
    搞的懷孕」等語，惟此部分乙○○嗣認係受其等誤導，其此部
    分主張尚不足憑採。
  ㈢甲○○有無與陳怡君於108年2月25日當天，在萬榮街租屋處，
    單獨相處1.5小時慶生部分：
　　乙○○主張甲○○與與陳怡君於108年2月25日當天，在萬榮街租
    屋處，單獨相處1.5小時慶生，並提出萬榮街租屋處大樓監
    視器錄影及畫面照片為證（見原審卷第31-40、123頁），惟
    為甲○○否認，辯稱：否認監視錄影畫面之男子為伊，縱畫面
    上之男子為伊，亦不能證明其等在屋內為何行為及房屋內之
    格局云云（見本院卷㈠第97頁）查，
　⒈萬榮街租屋處為陳怡君之家人所有，108 年2 月25日陳怡君
    曾至萬榮街租屋處等情，為兩造所不爭執（見不爭執事項㈡
    ），又該日為甲○○之生日，亦有戶籍查詢資料附卷可憑（見
    原審卷第67頁），均堪認屬實。另陳怡君與甲○○於107年5月
    11日之Line對話內容中，陳怡君曾提及：「我們自己有一棟
    電梯套房的租屋、「共有23間套房」、「那裡，是目前最安
    全的地方」、「現在那棟是我小弟在管理」、「以前那棟是
    我在管理，所以機房和主機和設備，我都很熟」、「偶爾躲
    在那兒也不會被發現」、「覺得太少或太煩，就躲一下」等
    語（見本院卷㈠第175-179頁）；參以依乙○○提出108年2月25
    日當日萬榮街租屋處監視器錄影及畫面照片（見原審卷第31
    -40、123頁），甲○○僅空言否認其為影像中之人，惟原審認
    有通知甲○○本人到庭調查比對之必要，曾以書面通知及於言
    詞辯論期日特別諭知其訴訟代理人偕同甲○○本人到場，惟甲
    ○○2次均無正當理由無故未到庭，有原審送達證書及言詞辯
    論期日筆錄附卷可憑（見原審卷第129、130-131、144-146
    頁），直至本院審理中始受通知到場，經本院勘驗監視器錄
    影光碟畫面：依勘驗畫面中所顯示男子體型與到庭之甲○○之
    身形出入不大一節，有本院111年4月6日言詞辯論筆錄附卷
    可參（見本院卷㈡第176頁），足認乙○○主張系爭錄影畫面中
    之男子為甲○○，尚非無據。
　⒉又甲○○係當日上午11時40分先徒步走樓梯進入萬榮街租屋處3
    樓自行開鎖進入房間（即乙○○所稱301房），隨後陳怡君於1
    2時10分左右亦進入萬榮街租屋處，搭電梯上三樓，進入甲○
    ○所進入之同一房間，其後於約13時45分許，陳怡君先行離
    開該房間搭電梯下樓，隨即甲○○於13時47分許亦走出該房間
    徒步下樓離開等情，有乙○○提出之錄影光碟、錄影畫面及本
    院上開言詞辯論筆錄在卷可憑（見原審卷31-40頁、本院卷
    第175-176頁），足認乙○○主張當日甲○○確與陳怡君於上開
    處所單獨相處1.5小時非虛。甲○○雖辯稱並不能證明其與陳
    怡君在屋內為何行為及屋內格局如何云云，惟觀諸萬榮街租
    屋處非甲○○或陳怡君平日住處，為兩造所不爭執，甲○○卻可
    持有該301號房間之鑰匙並自行開門先行進入等候陳怡君，
    可認鑰匙來自陳怡君，且屋內並無其他人，陳怡君為有配偶
    之人，二人在內獨處達約1.5小時，時間非短暫，復刻意先
    後單獨進入或離開，顯為避免招致他人注目或懷疑；再者，
    該二人在此之前關係親密並曾發生合意性交之行為，已如前
    述，復於上開地點闢室獨處，顯亦逾越男女一般社交行為之
    不正常往來，非社會一般通念所能容忍之範圍，甲○○所辯，
    顯不足採。
  ㈣甲○○有無於108 年3 月1日深夜，在「初見恆美Villa」民宿
    與陳怡君深夜幽會部分：
  ⒈甲○○曾於108 年3 月1 日凌晨1時30分左右至「初見恆美Vill
    a」園區，並進入到獨棟之Villa門口，又當晚該Villa住有
    陳怡君及其2名未成年子女，為兩造所不爭執一節，為兩造
    所不爭執（見不爭執事項㈢，及本院卷㈠第98頁），均堪認屬
    實。
  ⒉乙○○主張甲○○於108 年3 月1日深夜，在「初見恆美Villa」
    民宿與陳怡君深夜幽會云云，甲○○則辯稱其當日係受陳慧文
    之託向陳怡君拿取衣物，其立於門外之公共空間，且在將衣
    服交付陳怡君後隨即離去，並未有於私密空間單獨相處等語
    。查，乙○○就其主張，固據提出錄影光碟及翻拍畫面照片為
    證（見原審卷第41-48、123頁）。惟依上開錄影及照片觀之
    ，甲○○在向陳怡君拿某物品後即離開（見原審卷第44-47頁
    ），雖二人見面拿取物品時間為凌晨，已非一般正常人際往
    來之交誼時間，固有不當，惟甲○○所處位置為該Villa門外
    之公共空間，且停留時間甚短，並無與陳怡君有何幽會行為
    ，尚難僅以此即認有不法侵害乙○○基於配偶關係之身分法益
    而情節重大情事。乙○○雖陳稱：當時已非民宿會客時間，伊
    見到陳怡君原開門要讓甲○○進入，因其等看到伊在旁才未進
    入，如果伊沒在現場，甲○○會直接進入房間內云云（見本院
    卷㈠第97-98頁）。惟縱認其主觀推測屬實，然甲○○當下確未
    與陳怡君有何幽會或於私密空間單獨相處等行為，尚難以乙
    ○○原預想可能發生之行為，嗣因見其在旁未發生，而仍認甲
    ○○有侵害其配偶權之行為。
  ㈤綜上，本件甲○○知悉陳怡君為有配偶之人，竟未思迴避及注
    意交往間之分際，猶大方示愛如同熱戀中之情侶，依其等對
    話內容觀之，足認甲○○與陳怡君間顯互生情愫，且發生至少
    2之合意性交行為，並另闢室獨處，顯已逾越結交普通朋友
    等一般社交行為之不正常往來，並另闢室獨處，已逾社會一
    般通念所能容忍之範圍，足以動搖陳怡君與乙○○間婚姻關係
    所應協力保持共同生活圓滿幸福之夫妻生活，不法侵害乙○○
    基於配偶關係之身分法益且情節重大。乙○○依前開規定，請
    求甲○○賠償非財產上損害，核屬有據。
六、乙○○得向甲○○請求精神慰撫金之非財產上損害賠償金額若干
    部分：
  ㈠按不法侵害他人之人格權，被害人受有非財產上損害，請求
    加害人賠償相當金額之慰撫金時，法院對於慰撫金之量定，
    應斟酌實際加害情形、所造成之影響、被害人所受精神上痛
    苦之程度、雙方之身分、地位、經濟狀況及其他各種情形，
    以核定相當之數額。又身分法益與人格法益同屬非財產法益
    ，上開有關人格法益受侵害而酌定慰撫金之標準，自得為本
    件衡量乙○○因身分法益受侵害所受之損害，其賠償數額之參
    考。
  ㈡本院審酌乙○○為碩士畢業，為水利工程技師，任職政府機關
    ，育有2名未成年子女，名下有存款、汽車、及投資；甲○○
    為大學畢業，先前為建設公司專員，名下有土地及建物、存
    款及投資，為兩造所自陳，並有乙○○學位證書、職員證、技
    師證書及兩造之稅務電子閘門財產所得調件明細表附卷可參
    （見原審卷第93-94、150-152、154-174頁），兼衡乙○○與
    陳怡君當時結婚已約8年，甲○○與陳怡君因工作往來，進而
    為不正當交往，渠等親密之言行舉止，並曾發生合意性交行
    為，當令乙○○深受打擊，乙○○所受精神上痛苦及甲○○上開加
    害情節暨態度等一切情狀，認乙○○請求之金額以30萬元為適
    當，逾此金額之請求，則不應准許。
七、綜上，乙○○依民法第184條第1項前段、第195條第3項準用同
    法第1項前段規定，請求上訴人給付30萬元，及自起訴狀繕
    本送達翌日即109年6月13日（見原審卷第89頁）起至清償日
    止，按週年利率百分之5計算之利息，為有理由，應予准許
    ；逾此範圍之請求，則無理由，應予駁回。原審就上揭應准
    許範圍中之20萬元本息部分為乙○○敗訴之判決，自有未洽，
    乙○○上訴意旨指摘原判決此部分不當，求予廢棄改判，為有
    理由，爰由本院廢棄改判如主文第2項所示，至於超過30萬
    元本息部分，乙○○上訴之請求則不應准許，應駁回其上訴。
    又甲○○上訴請求廢棄原審不利於其之該部分判決，原審判決
    理由雖有不同，但結論並無二致，仍應予維持，上訴論旨指
    摘原判決此部分不當，求予廢棄改判，為無理由，應駁回其
    上訴。
八、本件事證已臻明確，兩造其餘之攻擊或防禦方法及所用之證
    據，經本院斟酌後，認為均不足以影響本判決之結果，爰不
    逐一論列，附此敘明。
九、據上論結，本件乙○○上訴為一部有理由，一部無理由，甲○○
    上訴為無理由，爰判決如主文。　　
中　　華　　民　　國　　111 　年　　4 　　月　　27　　日
                            民事第四庭
                                審判長法  官  甯  馨
                                      法  官  何悅芳
                                      法  官  林雅莉
以上正本證明與原本無異。
本件不得上訴。
中　　華　　民　　國　　111 　年　　4 　　月　　27　　日
                                      書記官  陳雅芳